臺灣高等法院刑事判決　　　　　　　　　　　　　九十三年度交上訴字第三十三號
　　上　訴　人　臺灣桃園地方法院檢察署檢察官
　　被　　　告　丙○○
右上訴人因被告業務過失致死案件，不服臺灣桃園地方法院九十二年度交訴字第九○
號，中華民國九十二年十二月十七日第一審判決（起訴案號：臺灣桃園地方法院檢察
署九十二年度偵字第一三○三七號）提起上訴，本院判決如左：
    主  文
原判決撤銷。
丙○○從事業務之人，因業務上之過失致人於死，處有期徒刑陸月，如易科罰金以
佰元折算壹日，緩刑年。
    事  實
一、丙○○為聯結車司機，平日駕駛聯結車載貨為業，為從事業務之人。民國九十二
    年三月十九日凌晨四時許，駕駛ＫＦ─五二○號（起訴書誤為ＫＥ─五二○）貨
    櫃曳引車，後掛Ｙ三─○七號拖車拖架，沿國道一號高速公路北往南方向行駛，
    下南崁交流道欲左轉新南路（起訴書誤為新生路），因該交岔路口紅綠燈誌故障
    ，丙○○應注意支線道車輛轉彎，應讓幹線道直行車輛先行，且依當時情形，又
    無不能注意之情事，疏未注意幹線道直行車輛動態，貿然駛出左轉進入新南路，
    聯結車佔據新南路桃園縣往南崁方向之整個路面，適有李修承駕駛ＤＲ─五四七
    ○號自用小客車附載沈娠羽，因嚴重超速，且未注意車前狀況，由沿新南路由桃
    園往南崁外側車道行駛，直接撞上該聯結車之拖架，小客車上半部遭撞擊切除，
    嵌夾於聯結車後拖車車架，小客車車身下半斷裂由拖架下衝出穿過，李修承因頭
    部外傷、顱骨開放性骨折，當場死亡；沈娠羽因頭胸部外傷，顱內出血，經送醫
    急救，仍於同日十二時五分許不治死亡。
二、案經李修承之父甲○○、沈娠羽之母乙○○告訴，及由台灣桃園地方法院檢察署
    檢察官相驗後，偵查起訴。
    理　由
一、訊據被告丙○○，矢口否認有過失致死之犯行，辯稱：伊駕駛聯結車下高速公路
    南崁交流道，確認無來車，才轉入新南路，是被害人之小客車車輛由遠方超速快
    速衝撞聯結車拖板左側後方，過失在被害人，伊並無過失云云。
二、然查：
（一）右揭李修承、沈娠羽因車禍受有上揭傷勢死亡之事實，業據其等父或母即告訴
      人甲○○、乙○○指訴綦詳，並有桃園縣警察局道路交通事故調查報告表（一
      ）（二）、現場圖、現場照片、及經檢察官帶同檢驗員相驗屍體製有相驗屍體
      證明書、勘驗筆錄、屍體照片、驗斷書等在卷可稽。
（二）被告丙○○於警詢時供承：「我駕駛聯結車由高速公路南下左轉駛入新南路時
      ，有一部自小客車在交岔路口前從外側遠遠衝過來，撞擊我的車身板台左側後
      方，並穿越板台下衝出很遠，當時新南路口內側車道有兩部車，在紅綠燈前等
      我先行通過左轉時，那輛白色小客車從外側衝過來，由於我的車太大台，車身
      太長無法立即閃避，號誌是不正常，不亮。」（見相字第五○四號卷第八頁、
      第九頁）。而事故發生後，被告所駕駛之聯結車車身，係橫停於新南路桃園往
      南崁方向整個車道。被害人李修承所駕駛，搭載沈娠羽之ＤＲ─五四七○號自
      用小客車，其部分車身上半部嵌夾於被告駕駛之聯結車後拖車車架，其餘車身
      下半部斷裂衝出拖車車架掉落於被告車身右方新南路往南崁方向車道，距被告
      車身左側撞擊點約二十餘公尺。被告所駕之聯結車與被害人李修承所駕駛之斷
      裂小客車身間，尚散落有小客車車門、輪胎護片、車身碎片，有桃園縣警察局
      道路交通事故現場圖、車身總長圖、現場照片在卷可稽。被害人之小客車於撞
      擊被告之聯結車時，其車之引擎蓋及自擋風玻璃以上部分均已因撞擊而脫離原
      車身，右前葉子板及右前車門亦已掉落，是被害人之小客車與被告聯結車所生
      之撞擊力極為重大。被害人之小客車既因此撞擊而嚴重毀損結體，顯見其於未
      撞擊前速度極為驚人。有嚴重超速之事實。而被告之聯結車由支線道左轉，亦
      有未讓幹道直行車之情形。
（三）按汽車行駛時，駕駛人應注意車前狀況。又車輛行駛至號誌故障無警察指揮之
      交岔路口，支線道車應暫停讓幹線道車先行，轉彎車應讓直行車先行，道路交
      通安全規則第九十四條第三項、第一百零二條第一項第二款、第六款，分別定
      有明。本案肇事地點為桃園縣蘆竹鄉○○村○○○路交流道南下路與新南路之
      交岔路口，新南路為雙向多線道，路中以分隔島區隔。證人許朝惠於原審證稱
      ：事故當天因為台電公司施工的原因，所以南崁交流道南下出口與新南路的交
      通號誌故障，完全不亮，也沒有閃燈光。故被告駕駛聯結車，由南崁交流道支
      線左轉，自應注意上揭情狀，依當時之情形，又無不能注意之情事，其疏未注
      意，貿然駛出，自有過失。至被害人李修承嚴重超速，亦有重大過失，為肇事
      主因，被告過失為肇事次因，但本件肇事為雙方過失相競合，不因被害人之過
      失，而得解免被告之責任。
（四）經將本件肇事責任，送請台灣省桃園縣車輛行車事故鑑定委員會鑑定及台灣省
      車輛行車事故覆議鑑定委員會覆議鑑定結果，亦為同一認定，有上開鑑定委員
      會九十二年七月二十五日府車鑑桃字第九二○六○號函及所附鑑定意見書及覆
      議鑑定委員會九十三年四月二十日府覆議字第九三一○一八三號函在卷可稽。
      被害人等之死亡與被告之過失行為間，自有相當因果關係。
（五）綜上所述，被告所辯，為卸責之詞，不足採信，其罪證明確，犯行洵堪認定，
      應予依法論科。
三、被告為聯結車司機，以駕駛聯結車載貨為業，乃從事駕駛業務之人，因駕駛過失
    而致人死亡，核其所為，係犯刑法第二百七十六條第二項之業務過失致死罪。其
    一過失行為致被害人二人死亡，為想像競合犯，應從一重處斷。
四、原審未詳予研求，遽對被告為無罪之判決，自嫌欠洽。公訴人上訴意旨，指摘原
    判決不當，為有理由，應由本院將原判決撤銷改判。爰審酌被告之品行、素行、
    犯罪情節、過失程度、本件肇事主因在於被害人李修承嚴重超速及被告犯罪後已
    與被害人家屬為民事和解，有和解書二份在卷可按，乃判處如主文第二項所示之
    刑，並諭知易科罰金之折算標準。又念被告前無不良素行，未曾受有期徒刑以上
    刑之宣告，有本院被告全國前案紀錄表在卷可查，其因過失犯罪現又與被害人家
    屬和解，盡力消弭損害，其經此教訓，當知所警惕，而無再犯之虞，本院因認其
    刑之宣告，以暫不執行為適當，乃同時宣告緩刑三年，以勵自新。
五、據上論斷，應依刑事訴訟法第三百六十九條第一項前段、第三百六十四條、第二
    百九十九條第一項前段，刑法第二百七十六條第二項、第五十五條、第四十一條
    第一項前段、第七十四條第一款，罰金罰鍰提高標準條例第一條前段、第二條，
    判決如主文。
本案經檢察官劉靜婉到庭執行職務。
中　　　華　　　民　　　國　　九十三　　年　　　五　　　月　　 十九 　　日
                              臺灣高等法院刑事第二十庭
                                  審判長法  官　洪　政　雄
                                        法  官　鄧　振　球
                                        法  官　趙　功　恆
右正本證明與原本無異。
如不服本判決，應於收受送達後十日內向本院提出上訴書狀，其未敘述上訴之理由者
並得於提起上訴後十日內向本院補提理由書（均須按他造當事人之人數附繕本）。
                                        書記官　孫　佩　琳
中　　　華　　　民　　　國　　九十三　　年　　　五　　　月　　 十九 　　日
附錄：本案論罪科刑法條全文
刑法第二百七十六條
因過失致人於死者，處二年以下有期徒刑、拘役或二千元以下罰金。
從事業務之人，因業務上之過失犯前項之罪者，處五年以下有期徒刑或拘役，得併科
三千元以下罰金。
